臺灣高等法院刑事判決　　　　　　　　94年度上訴字第1067號
上　訴　人
即　被　告　乙○○
輔　佐　人　丙○○
選任辯護人　謝淑芬律師
上列上訴人因偽造有價證券等案件，不服臺灣桃園地方法院92
年度訴字第1號，中華民國93年12月2日第一審判決（起訴案號
：臺灣桃園地方法院檢察署91年度偵緝字第7號），提起上訴，
本院判決如下：
    主  文
上訴駁回。
    事  實
一、緣甲○○前因涉嫌違反麻醉藥品管制條例及槍砲彈藥刀械管
    制條例等案件，自民國八十五年七月十九日起羈押在臺灣桃
    園看守所內（以下簡稱看守所），而乙○○之男友林世民亦
    因案自八十六年一月十四日起羈押在看守所，並與甲○○羈
    押在同一房舍中。甲○○於羈押期間曾與林世民談論其所涉
    及之案件，表示希望能夠透過外面之管道，使其獲判無罪並
    准予交保。而乙○○於該段期間常至看守所與林世民會面，
    輾轉知悉甲○○有上述想法後，乙○○明知自己並不能夠影
    響干涉甲○○所涉之刑事案件，卻基於意圖為自己不法所有
    之犯意，於八十六年三月至五月初，在看守所對甲○○辦理
    特別接見或一般接見共兩、三次，在各該次與甲○○會面之
    時，乙○○即接續佯稱其與司法界之關係良好，有熟識之法
    官及檢察官，可透過管道讓甲○○交保並獲得無罪之結果；
    且其與監所之人員亦有往來，可以讓甲○○獲得較好之待遇
    云云。甲○○考量其在看守所內，談話或處理金錢均不方便
    ，遂將其姊林李雲桃之電話留給乙○○，希望乙○○能與其
    家人談論相關之細節。乙○○遂於上開期間內，就甲○○所
    涉之官司，接續與甲○○、林李雲桃及甲○○之大哥李震坤
    接觸，之後談妥條件為甲○○支付新台幣（下同）一百萬元
    後，所涉之案件即可獲得無罪之判決，且先行交付三十萬元
    ，即可獲得交保。甲○○之兄為確認甲○○是否願意接受乙○○之條件，負擔上開款項，即由乙○○於八十六年五月七
    日透過當時之副典獄長張望玉，聲請對甲○○辦理特別接見
    ，使甲○○可與其兄李震坤、李信孝在接見室中直接面對面
    洽談，而避免監所人員之監視監聽。甲○○因見乙○○在不
    符合辦理特別接見之情況下，可輕易透過關係使其獲得特別
    接見之待遇，不受監所之嚴格管制，乃更加信任乙○○確實
    在司法界關係良好，甲○○遂因此陷於錯誤，同意乙○○提
    出之條件，並委託其兄、姊將其先前託放在林李雲桃處之款
    項，交付給乙○○，以為可達成疏通法官獲得交保及獲判無
    罪之結果。因甲○○之前託付林李雲桃保管之款項，業經林
    李雲桃設定定期存款，不及辦理解約，李震坤乃與乙○○討
    價還價，約定先行給付二十萬元給乙○○，讓甲○○可以交
    保，乙○○同意後，李震坤即自其所有之基隆市第二信用合
    作社00000000000帳戶內領取十五萬元，再加上
    另外湊得之五萬元，於八十六年五月八日在看守所前交付給
    乙○○。嗣於同年五月十二日，乙○○又接續向李震坤訛稱
    ，對方表示先行交付之款項需再增加十萬元才可以，李震坤
    即基於甲○○代理人之身分，自其所有之同上帳戶再行匯款
    十萬元至乙○○在世華銀行桃園分行開立之0000000
    0000號帳戶內，日後再由甲○○將總計三十萬元之款項
    返還給李震坤。惟嗣後甲○○之交保聲請為承辦法官裁定駁
    回，且甲○○所涉之刑事案件亦經承審法官判決有罪，甲○○始知受騙。甲○○知悉受騙後，曾透過林世民及李震坤向
    乙○○討回三十萬元，但乙○○除於八十六年十二月一日、
    同年月十三日各匯款三萬元、七萬元至林李雲桃之帳戶之外
    ，餘款二十萬元仍未返還。
二、案經甲○○訴由臺灣桃園地方法院檢察署檢察官偵查起訴。
    理  由
一、認定犯罪事實所憑證據和理由：
(一)訊據被告乙○○固承認有於右開時、地，因男友林世民與甲○○在看守所同一房舍羈押，遂認識甲○○及其兄、姊李震
    坤、李信孝及林李雲桃等人，其曾於八十六年五月七日，透
    過當時看守所副典獄長張望玉之關係，讓李震坤、李信孝與
    甲○○在接見室中為特別接見；且其確實於前述時、地，分
    別收受李震坤交付之二十萬元及匯款之十萬元，嗣後並於右
    述時間先後匯款十萬元給林李雲桃等事實；惟矢口否認有何
    詐欺之犯行，辯稱：從未向甲○○表示其與司法界之關係良
    好，可以透過管道讓甲○○交保並獲判無罪，只是因林世民
    而認識甲○○及其兄、姊，之後為開設茶行向林李雲桃借錢
    ，第一次借二十萬元、第二次借十萬元，事後並已返還十萬
    元。林世民說甲○○家人住較遠，叫其有空多去看甲○○，
    所以其才去接見甲○○一次。而被告僅於八十六年五月二十
    六日接見甲○○一次，上開時間係在李震坤交付三十萬元之
    後，可見該三十萬元並非其施用詐術使甲○○陷於錯誤後，
    李震坤方交付金錢給其。又八十六年五月七日辦理特別接見
    時，其並未在場，李震坤告訴內容屬虛偽云云。
(二)經查：甲○○與被告之男友林世民曾自八十六年一月間起一
    同羈押在看守所同一房舍，當時同房之人尚有盧慶鴻。甲○○在押期間曾向林世民表示：希望透過外面之管道使其獲判
    無罪並准予交保。被告自林世民處知悉甲○○有上述想法後
    ，即於八十六年三月至五月初，至看守所與甲○○會面，並
    向甲○○表示其與司法界之關係良好，有熟識之法官及檢察
    官，有管道可以幫甲○○擺平官司。之後被告並與甲○○談
    妥條件，言明甲○○花一百萬元可以獲判無罪，先交付三十
    萬元則可交保等情，業據證人甲○○於偵查、原審中證稱：
    林世民與我一起羈押在看守所，同房之人尚有盧慶鴻。我和
    林世民閒聊時，曾表示我的案子卡在桃園很久，此地我人生
    地不熟，希望有人可以幫忙擺平。後來被告透過林世民認識
    我後，自己來與我會面，被告說我拿一百萬元出來，他可以
    幫我擺平官司，並要我先拿三十萬元出來。被告有接見我二
    、三次，有時帶一個小男生來。被告後來來看我都說這件事
    情他會處理，沒有問題，被告還有寫二、三封信給林世民，
    叫我放心，林世民有拿給我看。後來我把我姊姊林李雲桃的
    電話給被告，被告打電話找林李雲桃，林李雲桃再請我大哥
    （李震坤）辦。後來在辦特別接見後（八十六年五月七日）
    ，李震坤先拿三十萬元給被告，後來交保被駁回才知道被騙
    等語明確（桃檢九十年度他字第一一一０號卷第四一頁背面
    至四二頁、原審卷一第八七至八八頁、第一五九至一六０頁
    、二一七至二二六頁）。核與證人盧慶鴻於偵查中及原審審
    理時到庭證稱：曾經在看守所與甲○○及林世民同房被羈押
    過，林世民與甲○○平常在聊天時，甲○○會表示希望透過
    外面的管道獲判無罪或交保，他們二人會客回來在談論甲○○之官司時，主要焦點就是集中在被告身上。甲○○與林世
    民好像有同時一起去特別接見三、四次，因為一般接見只有
    十五分鐘，他曾經有三、四次出去會客，時間遠遠超過十五
    分鐘，回來都說是特別接見，並說是因為被告之關係才有辦
    法特別接見。他們有提到林世民介紹被告給甲○○認識，被
    告在外面有認識的人可以讓甲○○無罪及交保，代價是一百
    萬元。但後來結果不如預期，甲○○有要林世民轉告被告，
    希望被告退還款項等語相符（桃檢九十一年度偵緝字第七號
    卷第一二三頁背面至一二四頁、原審卷一第二七三至二八一
    頁）。再參酌林世民於原審審理時，亦到庭證稱：從八十六
    年一月十四日開始在看守所羈押，與甲○○同一房舍，甲○○因此認識被告。被告曾經會見甲○○，這是甲○○接見回
    來以後告訴我的；被告曾經寫信給我，叫我轉達甲○○，說
    事情他會處理，請甲○○放心，我有把信拿給甲○○看。甲○○也有告訴我他付了三十萬元給被告，是為了擺平官司。
    後來甲○○叫我轉告被告，要把錢拿回來，我跟被告說無法
    幫人家擺平官司，就要把錢還給人家，被告並沒有否認，只
    說錢已經還了等語明確（原審卷一第二三四至二四二頁），
    足見甲○○上開證言可以採信。
(三)又甲○○於八十六年間遭羈押之接見紀錄，雖顯示被告僅於
    八十六年五月二十六日與甲○○為一般接見一次；但看守所
    就甲○○之特別接見資料並未留存，有臺灣桃園看守所九十
    二年三月二十五日桃所憲戒字第0920000130號函及所附一般
    接見資料一份附卷為憑（原審卷一第六二至七四頁），則被
    告是否曾於甲○○羈押期間對其為特別接見，自無從自該分
    資料中查知。但觀諸盧慶鴻證稱被告有以特別接見之方式與
    甲○○會面三、四次等語，核與甲○○及林世民證述被告曾
    經接見甲○○二、三次等情大致相符；再參酌辦理特別接見
    需符合「強化戒護及醫療管理實施計畫」所定：收容人家中
    發生重大變故而有具體證明、收容人在監所內因罹病致行動
    不便、收容人身體殘障無法進行普通接見，外籍收容人不諳
    中國語言等條件，有臺灣桃園看守所九十二年三月二十五日
    桃所憲戒字第0920000129號函暨所附強化戒護及醫療管理實
    施計畫一份在卷可查。而甲○○在不符合上開條件之情形下
    ，被告仍可透過其與副典獄長張望玉之關係，使甲○○之家
    人在八十六年五月七日與甲○○辦理特別接見，有甲○○之
    兄李信孝申請、張望玉核准之特別接見申請書一紙在卷可查
    （桃檢九十一年度偵緝字第七號卷第五四頁），足見被告當
    時確與監所之人員關係良好，可以隨時、輕易以特別接見方
    式，與甲○○辦理會面，並可因此避免監所人員之嚴格控管
    ，而與甲○○談論交付金錢疏通案件之事宜；尚無法僅因甲○○之特別接見紀錄並未留存，即逕為有利被告之認定。其
    次，甲○○與呂世偉並不相識，但呂世偉曾於八十六年三月
    十四日、同年五月五日、同年五月十四日及同年六月六日多
    次辦理甲○○之一般接見，每次都是被告與呂世偉一同前往
    ，業據呂世偉於原審審理到庭證述在卷，復有前述一般接見
    資料附卷可稽。至於呂世偉雖證稱：印象中被告都是在外面
    等，由我進去與甲○○會面，被告託我問甲○○之近況、有
    何需要，其他就沒有甚麼話說云云（原審卷一第三一０頁至
    第三一三頁），但呂世偉既與甲○○並不相識，亦無話題可
    供談論，則被告既與呂世偉一同前往看守所，豈有由被告在
    外等候，卻委託呂世偉單獨進入會客場所與甲○○會面之理
    ？呂世偉此部分之證言，即難採信。又林世民於原審審理時
    ，曾提及被告至看守所接見林世民時，常常會帶一個小男生
    呂世偉一同前往等語（原審卷一第二三七頁）；核與呂世偉
    證稱：曾經與被告一起進去看林世民等語相符（原審卷一第
    三二一頁）；況且，甲○○陳稱被告在收受三十萬元之前，
    曾與之接見過兩、三次，有時帶一個小男生來等情，核與林
    世民所述之接見情形及呂世偉於八十六年五月七日前登記接
    見之次數大致相符，益見被告確有於八十六年五月七日前，
    接見甲○○兩、三次之事實。被告雖先辯稱，林世民請其有
    空多去看甲○○，因其沒空所以叫呂世偉去等語，之後又辯
    稱有時我跟呂世偉一同到看守所，由呂世偉登記後進去看甲○○，其就到樓上去找副典獄長聊天，有時候其先走掉，等
    呂世偉面會完再開車接呂世偉回去云云，不惟前後矛盾，且
    與呂世偉之證言不符；又被告既與甲○○較為熟識，豈有委
    託與甲○○素昧平生之呂世偉入內接見甲○○，自己卻先行
    離開或上樓與副典獄長聊天之可能？被告之辯解實與常情有
    違。故被告辯稱李震坤在八十六年五月八日交付二十萬元之
    前，被告從未與甲○○會面接見，無從對甲○○訛稱可以一
    百萬元擺平官司云云，並不足採。
(四)甲○○請被告與其家人談論疏通案件之細節後，甲○○即將
    其姊林李雲桃之電話留給被告，被告並於上述期間內，就甲○○所涉之官司，分別與甲○○、林李雲桃及甲○○之大哥
    李震坤等人接觸，之後談妥條件為甲○○支付一百萬元，所
    涉之案件即可獲得無罪之判決，且先行交付三十萬元，即可
    獲得交保。甲○○之兄為確認甲○○是否願意接受乙○○之
    條件，即由被告於八十六年五月七日透過當時看守所副典獄
    長張望玉聲請對甲○○辦理特別接見，使甲○○可與李震坤
    、李信孝直接在接見室中面對面直接洽談，甲○○因此陷於
    錯誤，同意乙○○提出之條件，並委託其兄、姊交付款項給
    被告。嗣因甲○○之前託付林李雲桃保管之款項，業經林李
    雲桃設定定期存款，不及辦理解約，李震坤乃與乙○○討價
    還價，約定先行給付二十萬元給乙○○，讓甲○○可以交保
    ，乙○○同意後，李震坤即自其所有之前述帳戶內領取十五
    萬元，再加上另外湊得之五萬元，於八十六年五月八日在看
    守所前交付給乙○○。後於同年五月十二日，乙○○又接續
    向李震坤訛稱，已向承辦法官談妥交保之事宜，但先行交付
    之款項需再增加十萬元才可以等語，李震坤即基於甲○○代
    理人之身分，自同上帳戶再行匯款十萬元至被告所有之前述
    帳戶內等情，並經證人李震坤於偵查、原審時分別到庭證稱
    ：八十六年五月初我到看守所要辦會面時，被告就過來說要
    幫我聲請特別接見，可以不用受監獄人員監聽，後來被告就
    帶我和我三弟（李信孝）去找張副典獄長，之後甲○○就被
    帶出來在接見室和我們見面。被告在接見室裡說他與法院及
    檢察署都很熟，與副典獄長很好，可以讓甲○○在裡面有比
    較好之待遇，若要判無罪只要給他一百萬元，我說目前沒有
    錢，最好先讓甲○○交保，後來討價還價，就決定給被告二
    十萬元，在八十六年五月八日我從基隆二信帳戶領十五萬元
    ，加上我身上五萬元，湊成二十萬元，拿到桃園監獄門口給
    被告。之後五月十二日被告又打電話來，說對方說二十萬元
    太少，要三十萬元，我就又匯十萬元給他。特別接見與價碼
    是在五月八日之前一星期就談好的，且甲○○之前就有透過
    林李雲桃放消息說要找被告來協調他這個案子等語明確（桃
    檢九十一年度偵緝字第七號卷第四十頁，原審卷一第八十至
    八五頁）。核與證人李信孝於原審審理時證稱：聽李震坤說
    被告有辦法幫甲○○先交保，說被告跟看守所的副所長很熟
    ，李震坤說被告說拿一百萬元可以讓甲○○判無罪，李震坤
    就說先讓甲○○交保，才信得過被告。有一次我和李震坤一
    起和甲○○做特別接見，是被告留行動電話號碼給李震坤，
    說要幫我們辦特別接見，那次被告有帶我們去見副所長，被
    告也有在場，我們在談話時，被告就走了。後來過一陣子，
    律師具狀聲請交保都駁回，所以李震坤就叫我開車載他去找
    被告等語相符（原審卷一第一四０至一四二頁），並有前述
    特別接見申請單附卷可證。再參酌林李雲桃亦於偵查、原審
    中分別到庭證述：甲○○被收押時，輾轉認識被告，我和被
    告沒有金錢往來，但是甲○○有把我的電話給被告，我去接
    見甲○○時，甲○○有叫我匯二十或三十萬元給被告，說這
    樣他在裡面會比較好過。我曾經在咖啡廳與被告見面，被告
    當時也說這樣甲○○會好過一點。因為甲○○在收押前有叫
    我幫他保管一筆錢，當初是做定存，所以一時無法把款項籌
    出，我告訴李震坤，請他先墊款，後來就由李震坤去處理等
    語明確（桃檢九十一年度偵緝字第七號卷第三三頁背面至三
    四頁，原審卷一第一三五至一四０頁）。足見被告與甲○○
    洽談疏通案件之事宜後，確由甲○○提供其姊林李雲桃之電
    話，使被告可與其家人聯絡相關細節；嗣經被告與甲○○談
    妥確切金額後，被告即於八十六年五月七日為李震坤等人辦
    理特別接見，俾使其等得與甲○○直接確認是否要交付金額
    。而李震坤旋於翌日自其所有之基隆市第二信用合作社00
    000000000帳戶內領取十五萬元，加上另外湊得之
    五萬元，在看守所前交付二十萬元給被告。李震坤並於同年
    五月十二日又自同上帳戶再匯款十萬元至被告在世華銀行桃
    園分行開立之00000000000號帳戶內之事實，已
    為被告所自承，並有李震坤上開帳戶之存摺影本、匯款單及
    被告前述帳戶之往來明細各一份附卷可佐（桃檢九十年他字
    第一一一０號卷第六、七、五七至五九頁），益見李震坤、
    李信孝及林李雲桃等人上述證言均屬真實而足採信。
(五)李震坤於八十六年五月八日、同年五月十二日先後共交付三
    十萬元給被告後，甲○○申請具保停止羈押仍於八十六年六
    月二十六日經台灣桃園地方法院以八十六年度聲字第一五七
    七號裁定駁回。且甲○○所涉違反麻醉藥品管理條例及槍砲
    彈藥刀械管制條例案件，亦經同法院於八十六年十二月五日
    以八十五年訴字第九二五號分別判處有期徒刑八月、十八年
    ，並定應執行刑為十八年六月，有該院上開裁定及甲○○之
    臺灣高等法院被告全國前案紀錄表一份附卷可稽（桃檢九十
    年度他字第一一一０號卷第十一頁、原審卷一第十七至二六
    頁）。再參酌被告嗣後即於八十六年十二月一日、同年月十
    三日各分別匯款三萬元、七萬元給林李雲桃，有跨行匯款回
    單、匯款副通知書各一紙在卷供參，益見甲○○、李震坤、
    李信孝、林世民、盧慶鴻等人證稱：甲○○具狀聲請交保後
    被承辦法官駁回，甲○○始知受騙，遂透過林世民要求被告
    返還之前交付之三十萬元，但被告僅匯還十萬元等語，應堪
    採信。被告雖辯稱因甲○○與林世民同房羈押，被告曾依林
    世民告知之林李雲桃電話與林李雲桃聯繫，見過幾次面後，
    因甲○○之家人表示被告很照顧甲○○，若有困難可以協助
    ，被告才向林李雲桃借貸三十萬元云云。但林李雲桃於原審
    已到庭否認上情，再參酌被告自稱僅與甲○○接見一次，且
    係在收受該三十萬元之後才接見，若果屬實，被告豈有特別
    照顧甲○○而使甲○○之家人對其心存感激之情？縱認被告
    曾委託呂世偉至看守所接見甲○○兩、三次，平常亦曾幫忙
    甲○○聯絡其家人，但被告與林李雲桃相識僅三個月左右，
    被告上開行為即足以使林李雲桃願意借貸三十萬元給被告，
    且未要求提供任何擔保，亦未約定償還之日期及利息計算方
    式，亦顯與常情不合。綜上所述，被告上開辯解無非卸責之
    詞，並不足採，本案事證明確，被告犯行足堪認定。
(六)輔佐人丙○○嗣於本院審判期日提出甲○○具名之書狀、與
    甲○○之和解書，其上均記載被告與林李雲桃間之二十萬元
    係屬借貸云云，核屬證人甲○○審判外之陳述，並無證據能
    力；輔佐人又提出案外人許宏良具名之書狀，載明甲○○與
    丙○○間之和解經過係屬實在云云，亦為審判外之陳述，無
    證據能力，法院均不予採認，應予明。
二、論罪：
    核被告所為，係犯刑法第三百三十九條第一項詐欺取財罪。
    被告於八十六年三月至五月初間，先後兩、三次利用接見之
    機會向被告訛稱可以一百萬元幫忙擺平官司之行為，時間上
    有近接密切關聯性，且係針對甲○○涉犯之同一案件、基於
    同一詐騙甲○○之犯意次第行之，雖有多個舉動，然顯係出
    於單一犯意接續而為，且所侵害者又係甲○○之單一財產法
    益，實質上自僅構成一罪；檢察官於本院論告時認應成立連
    續犯，尚有未洽，應予敘明。至被告向甲○○之兄、姊訛稱
    其與司法界熟識，可讓甲○○無罪及交保之行為，係因甲○○當時在押，對外溝通聯絡及處理金錢均有不便，需透過甲○○之兄、姊代替甲○○支付款項並聯絡細節，故甲○○之
    兄、姊僅係甲○○之代理人，實際上決定是否要付錢疏通官
    司之人仍為甲○○，故被告行使詐術之對象僅有甲○○一人
    ，並未包括李震坤、林李雲桃及李信孝等人，併予敘明。
三、上訴駁回之理由：
    原審以被告罪證明確，因而援引刑法第三百三十九條第一項
    、罰金罰鍰提高標準條例第一條前段規定，並審酌被告明知
    其無法干涉甲○○所涉之刑事案件，竟利用甲○○遭受羈押
    亟欲擺脫牢獄之際，冒稱其與司法界關係良好而詐騙甲○○
    ，並使其因此交付三十萬元，其犯罪之目的及手段均非屬輕
    微，且已嚴重影響司法威信及公正與公信力甚鉅，並損害甲○○之財產權，且被告於其詐術被揭發後，迄今僅返還十萬
    元，而於案發後又一再推稱三十萬元係向林李雲桃借貸之款
    項，並無任何悔意等一切情狀，量處有期徒刑二年六月；經
    核原判決認事用法，並無違誤，量刑亦屬妥適。被告上訴意
    旨，仍執前詞指摘原判決不當，核無理由，應予駁回。
四、不另諭知無罪部分：
(一)公訴意旨另以：被告乙○○向甲○○騙取三十萬元後，因甲○○聲請交保之裁定被陸續駁回，甲○○乃知悉受騙並要求
    被告返還上開款項。惟被告竟基於供行使之用之意圖，先於
    八十六年九月初，自不詳姓名之人處，取得王建翔遭不詳人
    士冒名向中興商業銀行三重分行申請開戶之支票乙紙後，再
    於同年九月八日，在該紙支票上偽填票面金額為三十萬元，
    並記載受款人李雲桃及其他必要記載事項後，交付給李雲桃
    以償還前開款項，嗣經林李雲桃於同年十月十二日到期提示
    ，遭存款不足退票後始知上情，因認被告涉犯刑法第二百零
    一條第一項之偽造有價證券罪嫌。
(二)按犯罪事實應依證據認定之，無證據不得認定犯罪事實，刑
    事訴訟法第一百五十四條第二項定有明文。再按，刑事訴訟
    法上所謂認定犯罪事實之證據，係指足以認定被告確有犯罪
    行為之積極證據而言，如未能發現相當證據或證據不足以證
    明，自不能以推測或擬制之方法，以為裁判基礎。而刑事訴
    訟上證明之資料，無論其為直接或間接證據，均須達到通常
    一般之人均不致有所懷疑，而得確信其為真實之程度，始得
    據為有罪之認定，若關於被告是否犯罪之證明未能達此程度
    ，而有合理懷疑之存在，致使無從形成有罪之確信，根據「
    罪證有疑，利於被告」之證據法則，即不得遽為不利被告之
    認定，復有最高法院二十九年上字第三一五號及七十六年
    台上字第四九八六號判例可資參照。本件公訴意旨認定被告
    涉有偽造有價證券之罪嫌，係以證人王建翔之證述，以及被
    告交付給林李雲桃之支票一紙為其主要論據。訊據被告堅決
    否認有何偽造有價證券之犯行，辯稱：並未偽造前述支票，
    該張支票係八十六年九月初時，一位買茶葉之客戶廖國棟所
    交付用以支付貨款的，因三十萬元之金額非小，其乃察看廖
    國棟之身分證，並要求廖國棟在後面背書，又向銀行查詢該
    支票帳戶往來正常後，方收受上開支票。其後林李雲桃及李
    震坤向其催討三十萬元之債務，其遂將該張客票交給林李雲
    桃等語。
(三)經查：發票人為王建翔、票面金額三十萬元、票載發票日八
    十六年十月十二日、付款人為中興商業銀行三重分行之前述
    支票並非王建翔所簽發，該支票帳戶亦非王建翔本人所申請
    開立，申請書上所附之身分證影本照片及筆跡均與王建翔本
    人不符等情，固據王建翔於偵查、原審分別到庭結證屬實（
    桃檢九十一年度偵緝字第七號卷第一０四頁、原審卷二第四
    八頁），並有上述支票帳號（中興商業銀行三重分行000000
    000000號）之開戶資料及往來明細一份附卷為憑（同上偵查
    卷第一０九至一一一頁）。但上開證據僅能證明前述支票係
    屬偽造，尚無法證明係由何人所偽造。又上開支票正面除受
    款人欄之「李雲桃」三字係手寫之筆跡外，其餘票面金額及
    到期日之數字，均係以機器繕打而成；而發票人欄之部分，
    則係以蓋章之方式為之，並無手寫之簽名，亦有支票一張在
    卷可參（桃檢九十年度他字第一一一０號卷第十二頁）。是
    上開支票內有關票面金額、到期日及發票人等必要記載事項
    ，均非以手寫之方式為之，而無法鑑定是否為被告之筆跡。
    此外，又查無相關證據足以證明發票人欄之印文係被告本人
    或指使他人盜刻印章後所蓋用；亦無證據可供證明票面金額
    及到期日期係被告本人或指使他人使用機器所填載完成，自
    無法認定上開支票係由被告冒用王建翔名義所簽發完成。
(四)被告雖自承前述支票上受款人欄之「李雲桃」等字，係其本
    人所填載。但票據之受款人欄本非法定應記載之事項，縱使
    發票人未為受款人之記載，該張票據仍屬有效。故上開支票
    在發票人、票面金額及到期日填載完畢之後，即已完成簽發
    之行為。而受款人既非發票人必須記載之事項，則被告將前
    開支票轉交給林李雲桃時，在該支票上記載受款人為李雲桃
    ，自非偽造之行為。被告在上開支票記載李雲桃為受款人後
    ，僅使李雲桃日後需以記名、連續背書之方式轉讓給後手，
    該張支票需以更嚴格之方式以為流通，且易於追查轉手流程
    。是上開支票若為被告所偽造，或者被告明知該支票係他人
    偽造之有價證券，應無在前述支票上親筆記載受款人姓名，
    而使檢警機關便於偵查筆跡及支票轉手流程之可能，由此益
    見上開支票之發票人等必要記載事項，並非被告本人或指使
    他人所蓋印、填載。
(五)本案亦無相關之證據足以證明前述支票帳戶係由被告本人或
    指使他人冒用王建翔之名義，至中興商業銀行開立帳戶。又
    參酌上開支票帳戶自八十六年五月八日開戶後，至被告交付
    上開支票給林李雲桃之八十六年九月底，其金額往來均屬正
    常，有前述存款往來對帳單一份附卷可稽（桃檢九十一年度
    偵緝字第七號卷第一一一頁、原審卷一第三三五至三五四頁
    ），若上開帳戶係被告冒用他人名義所設立，目的應係在開
    立支票虛應他人之求償後，即規避不見而無還款之真意。惟
    被告交付前開支票給林李雲桃之前一年餘，前開帳戶之金額
    均正常往來，由此益見上開支票帳戶並非被告所冒名開立。
(六)原審依上開帳戶之支票往來明細資料，傳訊曾經收受該帳戶
    支票之證人蔡育程、許月梅及蕭憲宗到庭後，其等均稱不認
    識廖國棟，支票亦非自被告處所取得（原審卷二第六、一一
    一頁），由此可見前開帳號之支票確非被告或廖國棟所持用
    ，被告並無明知上開支票為他人冒用王建翔名義所申請，卻
    仍持以使用之犯行。再者，上開支票背面確實有廖國棟之簽
    名，且被告曾在八十六年九月間借用李清潭之名義設立經營
    大業茶行，亦經李清潭於偵查中證述明確，並有公司登記資
    訊一紙附卷為憑（同上偵查卷第八八頁背面至八九頁、八二
    頁），是被告既有經營事業之事實，則其陳稱上開支票係客
    戶廖國棟買茶葉所交付之客票，亦與常情相符。末查，上開
    支票帳戶在八十六年九月底以前往來均屬正常，已如前述，
    則被告所稱收受支票時有跟銀行照會過，銀行說沒問題，所
    以才收下三十萬元之客票等語，亦堪採信。
(七)此外，復查無其他積極證據足以證明被告有公訴人所指之偽
    造有價證券犯行，自不能僅因被告交付給林李雲桃之支票，
    係王建翔遭人冒名聲請之支票，即認被告有自行或指使他人
    在該張支票上填載發票人、票面金額及到期日等必要記載事
    項，而偽造支票之犯行。法院無從就被告所涉之偽造有價證
    券形成有罪之確信，惟公訴意旨認被告此部分犯行，與其前
    述業經本院論罪科刑之詐欺犯行，有方法結果之牽連關係，
    屬於裁判上之一罪，爰就此部分不另諭知無罪之判決。
五、適用之法律：
    刑事訴訟法第368條。
本案經檢察官陳明光到庭執行職務。
中　　華　　民　　國　　94　　年　　6　　月　　16　　日
　　　　　　　　　刑事第九庭審判長法　官　陳　祐　治
　　　　　　　　　　　　　　　　  法　官  王　炳　梁
　　　　　　　　　　　　　　　　  法　官  陳　晴　教
以上正本證明與原本無異。
檢察官如不服本判決應於收受送達後十日內向本院提出上訴書狀
，其未敘述上訴之理由者並得於提起上訴後十日內向本院補提理
由書（均須按他造當事人之人數附繕本）。
被告不得上訴。
                                  書記官　郭　台　發
中　　華　　民　　國　　94　　年　　6　　月　　16　　日
附錄：本案論罪科刑法條全文
中華民國刑法第三百三十九條第一項 (普通詐欺罪)
意圖為自己或第三人不法之所有，以詐術使人將本人或第三人之
物交付者，處五年以下有期徒刑、拘役或科或併科一千元以下罰
金。
